【裁判字號】    96,訴,8233
【裁判日期】    970528
【裁判案由】    返還房屋
【裁判全文】
臺灣臺北地方法院民事判決              96年度訴字第8233號
    原      告  乙○○
    訴訟代理人  陳國雄律師
    被      告  丙○○
上列當事人間返還房屋等事件，本院於九十七年五月二十八日
言詞辯論終結，判決如下：
    主  文
被告應將臺北市○○區○○段一小段609地號之土地及臺北市松
山區○○○路○段63號7樓之1建號3337號房屋返還原告。
被告應自民國九十六年九月一日起至返還前開土地及房屋日止，
按月給付原告新臺幣肆萬伍仟元。
訴訟費用由被告負擔。
    事  實及理  由
壹、程序方面：
一、按民事訴訟法第255條第1項規定「訴狀送達後，原告不得將
    原訴變更或追加他訴。但有下列各款情形之一者，不在此限
    ：... 二、請求之基礎事實同一者。三、擴張或減縮應受判
    決事項之聲明者... 」。
二、原告起訴時，其訴之聲明第二項原為「請求被告自民國96年
    9 月1日起至交屋日止給付賠償金200萬元」，其請求之原因
    事實為「被告自96年9月1日起即無權占有系爭房地，屢經催
    討不獲置理，故請求如聲明所示」，觀其請求之內容，乃因
    被告無權占有而應負賠償。其於97年1月15日具狀將訴之聲
    明第二項變更為「被告應自96年9月1日起至返還系爭房地止
    ，按月給付原告新臺幣（下同）4萬5000元」，並陳明係請
    求相當於租金之不當得利損害賠償。審酌該二者聲明請求之
    基礎事實同一，僅係聲明之擴張或減縮，故其變更聲明，應
    予准許。
三、被告經合法通知，未於言詞辯論期日到場，核無民事訴訟法
    第386條所列各款情形，爰依原告之聲請，由其一造辯論而
    為判決。
貳、實體方面：
一、原告起訴主張：
    (一)原告於95年7月13日授與被告代理權，以原告之名義向訴
      外人林梅菊購買訴外人林梅菊所有臺北市○○區○○段一
      小段609地號之土地及臺北市松山區○○○路○段63號7樓
      之1建號3337號房屋（下簡稱系爭房地），並辦理將原告
      所有之第一期及第二期範圍之價金共210萬元轉交予訴外
      人事宜，並約定將系爭房地移轉予原告所有。
    (二)被告當時想購買系爭房地，但被告之資力無法給付上開款
      項，原告見被告有心購買卻無力支付，遂於95年7月15日
      與原告約定，被告得先搬入系爭房地居住使用，但需於96
      年9月1日前償還原告前開支付之210萬元，且被告於居住
      系爭房地之期間，應按月繳付原告因購買系爭房地所辦理
      貸款所生之利息，並簽立切結書為憑。
    (三)95年7月中至96年9月1日間，被告亦確實按照兩造之約定
      繳交銀行貸款。惟於96年9月1日後，被告仍不清償前開原
      告支付款項及貸款息，屢經原告催討，仍不置理。則依兩
      造之約定，被告已構成無權占有，爰依民法第767條、第
      179條之法律關係，聲明如下：
      1.被告應將系爭房地返還原告。
      2.被告應自96年9月1日起按月給付原告4萬5000元。
二、被告雖未於最後言詞辯論到場，但據其前抗辯則以：
    (一)系爭房地是伊向黃永義買的，過戶到原告名下。當時伊是
      用謝快達的名義買的，但是謝的信用不良，貸款下不來，
      屋主要沒收伊的頭期款50萬元，所以伊又趕快換原告之名
      義作為人頭購買，並登記過戶完畢。
    (二)原告應依兩造約定在96年9月1日過戶給伊，但原告不還。
      系爭房屋的貸款均由伊繳納，伊有原告之存摺、金融卡。
    (三)當時原告說利用他的信用貸款一年要給他費用30萬元，介
      紹人甲○○已經拿給他了。伊是向甲○○借現金200萬元
      ，伊先拿100萬元，另100萬元其中的30萬元透過甲○○交
      付給原告，再扣掉甲○○的介紹費15萬元，以及200萬元
      的約月息7%，所以伊實拿92萬元。
三、兩造不爭執事項：
    (一)系爭房地係向訴外人林梅菊購買，並登記為原告所有。
    (二)兩造於95年7月15日簽切結書。
    (三)95年9月1日前，系爭房地貸款均由被告繳交。
    (四)系爭房地購買後均由被告居住使用。
四、兩造爭執事項：
    被告抗辯向證人甲○○借錢購買系爭房地。原告則主張由其
    出資購買。
五、得心證之理由：
    (一)原告主張系爭房地由伊出資購買，此觀證人甲○○到庭證
      稱：是原告提供現金給我，答應給我15萬元佣金，被告開
      給伊215萬元的票，證明原告業將金錢交付給被告，錢是
      原告出的沒錯，是原告交給我，我再交給被告；被告想要
      買這個房子，但是沒有錢，當時被告說她信用不好，後來
      我們才知道被告根本是信用破產，沒有能力買這房子，如
      果被告沒有錢買，就要把房子返還原告；兩造簽有切結書
      ，由被告住在這房子一段期間，這段期間就由被告繳納貸
      款；但被告後來還住在裡面，貸款根本不繳等語（見本院
      97 年5月19日言詞辯論筆錄）。
    (二)觀兩造均不爭執的切結書內亦記載「本人陳秀玉（被告改
      名前之姓名）同意於民國九十六年九月一日前，辦理台北
      市松山區○○○路○段63號7樓之一房屋移轉過戶相關事
      宜，並支付買賣雙方所有過戶相關費用，若無法於時間前
      完成，願放棄對此屋之設定權利，無條件放棄法律之追訴
      權... 」，有該切結書影本在卷可按。如被告所辯，原告
      並未出資，係被告向證人甲○○借錢購買，被告由何必與
      原告締結此切結書？綜觀證人甲○○之證詞及切結書之內
      容，應以原告之主張為可信。被告既對其抗辯未能再提出
      證據供本院參酌，其抗辯自難認為有理。從而，原告依民
      法第767條及切結書之約定請求返還系爭房地為有理由。
    (三)再依切結書之內容「... 並從96年9月1日起除每月房屋貸
      款外，每月追加10萬元現金，以補償損失，概無異議，恐
      口說無憑，特立此書」，足徵，兩造已就「被告96年9月1
      日未能給付原告支付之買賣價金及移轉過戶予被告事宜」
      ，已經約定每月10萬元之損害賠償。而被告自96年9月1日
      起，因違反切結書之約定，依兩造切結書用語之解釋，自
      應返還系爭房地。被告迄今仍未返還，原告自得請求相當
      於租金之不當得利損害賠償。但基於兩造已對損害賠償之
      數額已有每月10萬元之約定，從而，原告依據民法第179
      條及切結書之約定，請求每月4萬5000元，既在該10萬元
      之約定範圍內，自應准許。
六、兩造其餘之攻擊或防禦方法及未經援用之證據，經本院斟酌
    後，認為均不足以影響本判決之結果，自無逐一詳予論駁之
    必要，併此敘明。
七、結論：原告之訴為有理由，依民事訴訟法第385條第1項、第
    78 條，判決如主文。
中    華    民    國    97    年    5     月    28    日
                  民事第四庭  法  官    趙子榮
以上正本係照原本作成。
如對本判決上訴，須於判決送達後20日內向本院提出上訴狀。
中    華    民    國    97    年    5     月    28    日
                              書記官    江虹儀


司法院資訊處製作；財團法人民間司法改革基金會備份。
